臺灣高等法院刑事判決
110年度上訴字第3589號
上  訴  人  
即  被  告  蔡宏志



選任辯護人  李文聖律師(法扶律師)
上  訴  人  
即  被  告  翁淳信



選任辯護人  王文宏律師(法扶律師)
上列上訴人即被告等因違反毒品危害防制條例案件，不服臺灣士
林地方法院110年度訴字第373號，中華民國110年11月5日第一審
判決（起訴案號：臺灣士林地方檢察署110年度偵字第8154號）
，提起上訴，本院判決如下：
    主  文
上訴駁回。
    事  實
一、蔡宏志、翁淳信明知4-甲基甲基卡西酮係毒品危害防制條例
    第2條第2項第3款所規定之第三級毒品，未經許可不得販賣
    ，仍意圖營利，共同基於販賣第三級毒品之犯意聯絡，於民
    國110年4月13日18時42分許，由翁淳信持附表編號3之行動
    電話，以暱稱「8」帳號在通訊軟體Telegram「地下交易所
    」聊天群組內，刊登「南部飲料有要可以找我只出50 100。
    000 0000可以配送到指定地點」之隱含販賣毒品暗語之訊息
    ，以招攬不特定之毒品買家，適臺北市政府警察局大同分局
    警員顏兆鴻於同年4月14日執行網路巡邏查緝勤務時，發現
    上開販毒訊息，即佯裝為毒品買家與翁淳信聯繫並洽詢毒品
    交易之詳情，雙方談妥於同年4月15日下午在臺北市○○區○○○
    路000號，以新臺幣（下同）24萬元之價格，交易含有第三
    級毒品4-甲基甲基卡西酮成分毒品果汁包，翁淳信再以附表
    編號3之行動電話透過通訊軟體WeChat與蔡宏志使用之附表
    編號2之行動電話聯繫告知交易細節，由蔡宏志提供含有第
    三級毒品4-甲基甲基卡西酮成分毒品果汁包。嗣於110年4月
    15日中午12時許，蔡宏志駕駛車牌號碼000-0000號自用小客
    車載運附表編號1所示毒品果汁包共1588包(總淨重約5377.1
    8公克)至臺南市永康火車站搭載翁淳信前往交易地點，2人
    於同日18時53分抵達後，蔡宏志、翁淳信分別進入警員顏兆
    鴻所駕駛車輛之副駕駛座及後座，由蔡宏志先行確認警員顏
    兆鴻有購買毒品之意，再指示翁淳信返回其等駕駛車輛搬運
    附表編號1所示毒品果汁包，嗣蔡宏志、翁淳信將附表編號1
    所示毒品果汁包交予警員顏兆鴻確認無誤，擬向警員顏兆鴻
    收取價款之際，為警表明身分當場逮捕，並扣得附表所示之
    物，蔡宏志、翁淳信上開販毒犯行因而未遂。
二、案經臺北市政府警察局大同分局報告臺灣士林地方檢察署檢
    察官偵查起訴。 
    理  由
一、證據能力：按被告以外之人於審判外之言詞或書面陳述，除
    法律有規定者外，不得作為證據，刑事訴訟法第159條第1項
    固定有明文。惟按當事人、代理人或辯護人於法院調查證據
    時，知有第159條第1項不得為證據之情形，而未於言詞辯論
    終結前聲明異議者，視為有前項之同意，同法第159條之5第
    2項亦定有明文。本件當事人及辯護人對於本判決下列所引
    用之供述證據之證據能力，於本院行準備程序時均表示無意
    見而不予爭執，迄至言詞辯論終結前亦未再聲明異議，本院
    審酌上開證據資料製作時之情況，尚無違法不當及證明力明
    顯過低之情形，爰依前開規定，認均具有證據能力。又本院
    下列所引用之非供述證據（卷內之文書、物證）之證據能力
    部分，並無證據證明係公務員違背法定程序所取得，且當事
    人等於本院亦均未主張排除其證據能力，本院審酌前揭非供
    述證據並無顯不可信之情況與不得作為證據之情形，依刑事
    訴訟法第158條之4反面解釋及第159條之4之規定，應認均有
    證據能力。
二、訊據被告翁淳信對前揭事實均坦承不諱，訊據被告蔡宏志固
    坦承有於前揭時間攜帶附表編號1所示之毒品果汁包與被告
    翁淳信共同前往交易地點等情，惟矢口否認有何販賣第三級
    毒品未遂之犯行，辯稱：附表編號1所示之毒品果汁包是我
    於110年2月初透過被告翁淳信購買，我用掉其中一些，之後
    因為我欠別人錢，所以希望剩下的退貨，我不知道被告翁淳
    信是要轉賣出去云云。
三、經查：
　㈠前揭事實業據被告蔡宏志於原審、本院準備程序（原審卷第1
    28至129、173至174頁、本院卷第94頁）、被告翁淳信於偵
    查、原審及本院準備程序、審理時坦承不諱（110年度偵字
    第8154號卷第105至108頁、110年度聲羈字第100號卷第40頁
    、原審卷第99、173至174頁、本院卷第94、136頁），核與
    證人顏兆鴻於偵訊時具結證述情節相符（110年度偵字第815
    4號卷第247至248頁)，並有臺北市政府警察局大同分局警員
    顏兆鴻職務報告、臺北市政府警察局大同分局搜索扣押筆錄
    、扣押物品目錄表、扣押物品收據證明書、扣押物照片、自
    願受搜索同意書、勘察採證同意書、「8」Telegram帳號刊
    登毒品交易訊息擷圖、被告翁淳信與與警員顏兆鴻間通訊軟
    體Telegram對話紀錄、語音通話聯絡譯文表、被告翁淳信與
    蔡宏志間微信對話紀錄、臺灣士林地方檢察署檢察官勘驗筆
    錄在卷可稽（110年度偵字第8154號卷第10至11、52至67、7
    0至86、230、242、255至256頁），又扣案附表編號1所示之
    毒品果汁包經送驗後，含第三級毒品4-甲基甲基卡西酮成分
    ，有內政部警政署刑事警察局110年6月23日刑鑑字第110004
    3015號鑑定書可按（110年度偵字第8154號卷第219至220頁
    ），足認被告2人前揭具任意性自白與事實相符，堪以採信
    。
　㈡被告蔡宏志於本院雖以前詞置辯，被告翁淳信於本院亦改稱
    ：當初上來的時候，蔡宏志並不知我有找買家的事情，因為
    我當初承諾要還蔡宏志錢，才會由我自己找買家云云。然查
    ：
　1.被告翁淳信於偵查中證述：蔡宏志對我與喬裝買家警員販毒
    未遂知情，我都有和蔡宏志討論，起初由我聯繫，我和蔡宏
    志確認他身上有多少毒品，我都會以蔡宏志報價為主；蔡宏
    志所說透過我向朋友購買2千包毒品，想退1600包，不知道
    我要販毒這些話不實在，一直以來都是蔡宏志提供毒品，我
    跟喬裝買家警員聯繫後，喬裝買家警員本要2千包，蔡宏志
    同意供貨，我跟蔡宏志約在臺南見面，要坐車北上時，在車
    上蔡宏志說來不及製作毒品果汁包包裝，只有1600包，我上
    車打視訊給員警，說剩1600包，喬裝買家警員表示願意收並
    詢價，蔡宏志報價24萬元；扣案毒品是蔡宏志給的，我不清
    楚他是跟誰拿的，他不會告訴我這個等語明確（110年度偵
    字第8154號卷第107、174頁），依被告翁淳信於偵查中之證
    述，其就買賣毒品之事均有與被告蔡宏志討論，且以被告蔡
    宏志之報價為主，依常情判斷，用以交易之附表編號1毒品
    果汁包既為被告蔡宏志所有，被告翁淳信欲進行交易，自需
    詢問被告蔡宏志之意見，故被告翁淳信於偵查之前揭證述，
    足堪採信。
　2.依被告蔡宏志與被告翁淳信就本案交易使用通訊軟體WeChat
    之對話內容：「
　　被告翁淳信（暱稱慈）：太晚嗎？
　　被告蔡宏志（暱稱放蕩不羈）：算了，沒關係。他付錢他老
    大。
　　被告翁淳信（暱稱慈）：收到
    被告蔡宏志（暱稱放蕩不羈）：嗯嗯」（110年度偵字第815
    4號卷第85頁）。
　　被告翁淳信於偵查中對此通話內容證述：我說太晚是指喬裝
    買家之員警跟我們約的時間太晚，我問蔡宏志是否太晚，蔡
    宏志說沒關係，購毒者付錢他是老大，願意配合等語（110
    年度偵字第8154號卷第106頁），顯見就是否繼續進行毒品
    交易，被告翁淳信尚須詢問被告蔡宏志，是以被告蔡宏志之
    意見為主，被告蔡宏志亦明確回覆「他付錢他老大」，足認
    被告蔡宏志明確知悉是要前往進行毒品交易，故被告翁淳信
    於本院改稱：被告蔡宏志並不知道我有找買家云云，顯係事
    後迴護被告蔡宏志之詞，不足採信。
  3.被告蔡宏志於偵查中經檢察官播放交易過程光碟後自承：影
    片中坐在副駕駛座之人是我，坐在後座之人是翁淳信（110
    年度偵字第8154號卷第259頁），而依檢察官對當日交易過
    程所為之勘驗筆錄顯示（110年度偵字第8154號卷第255頁）
    ：「播放時間1分26秒：A男自副駕駛座上車，B男自右後座
    上車，由A男與甲男談話」，可知A男為被告蔡宏志，B男為
    被告翁淳信，甲男為警員顏兆鴻。又依勘驗筆錄顯示：「播
    放時間1分58秒，顏兆鴻稱願意先讓被告蔡宏志看款項，並
    將紙袋打開讓被告蔡宏志看，播放時間4分08秒，被告蔡宏
    志稱：我這批在南部你打聽得到，整個台南市這批只有我有
    。...我已經一包一包幫你分好了...它16包。播放時間6分2
    9秒，顏兆鴻自紙袋拿出鈔票。被告蔡宏志稱：沒關係不用
    點，我相信你。顏兆鴻稱：沒關係，意思一下，並點數給被
    告蔡宏志看」，檢察官就前揭光碟內容訊問被告蔡宏志，被
    告蔡宏志雖辯稱：那時候我有欠人錢，我急著要還錢，所以
    我就跟翁淳信一起去把這些東西去退還給他朋友云云（110
    年度偵字第8154號卷第260頁），然如係要退還先前購入之
    毒品，被告蔡宏志何以會表示「我這批在南部你打聽得到，
    整個台南市這批只有我有」，是被告蔡宏志所辯，顯不合常
    情。又被告蔡宏志於本院時辯稱在車上交易過程中在玩手機
    ，是由被告翁淳信與對方交談云云，更與勘驗內容不符，不
    足採信。依交易過程觀之，被告蔡宏志為實際與顏兆鴻進行
    交易、對話之人，是被告蔡宏志知悉該趟之目的為進行毒品
    交易，並實際為販賣毒品之行為，堪以認定。
　㈢按所謂販賣毒品行為，須行為人主觀上有營利意圖，且客觀
    上有販入或賣出毒品行為，即足構成，至於實際上是否已經
    獲利，則非所問；必也始終無營利之意思，而以原價或低於
    原價有償讓與他人，方難謂為販賣行為，而僅得以轉讓罪論
    處（最高法院93年度台上字第1651號判決意旨參照）。又販
    賣第三級毒品屬違法行為，非可公然為之，亦無公定價格，
    且容易分裝並增減份量，而每次買賣之價量，可能隨時依雙
    方關係深淺、資力、需求量及對行情認知、來源是否充裕、
    查緝是否嚴謹、購買者被查獲時供述購買對象之可能風險之
    評估等情形，而異其標準，非可一概而論，其販賣之利得，
    除被告坦承犯行或價量俱臻明確外，委難察得實情，惟販賣
    之人從價差或量差中牟利之方式雖異，其意圖營利之販賣行
    為則同一，加以我國對毒品販賣查緝甚嚴，販賣毒品之刑度
    極重，且被告取得毒品亦有成本壓力，苟若無利可圖，應無
    甘冒被查緝法辦之危險而平白為無償轉讓毒品或祇為原價量
    出售之可能。被告翁淳信於原審時供稱：若這次交易成功，
    蔡宏志承諾可以抵銷我積欠他的債務等語（原審卷第40頁）
    ，被告蔡宏志於原審亦自承：我確實有販賣毒品牟利意圖等
    語（原審卷第129頁），足認被告蔡宏志、翁淳信主觀上應
    有販賣毒品之營利意圖無訛。
　㈣綜上所述，本案事證明確，被告蔡宏志前揭所辯，不足採信
    。被告蔡宏志、翁淳信犯行堪以認定，應依法論科。　
四、論罪：
　㈠被告蔡宏志、翁淳信基於意圖營利販賣第三級毒品之犯意，
    由被告翁淳信在網路上留言出售第三級毒品，並與喬裝買家
    之員警見面進行交易，已著手於販賣第三級毒品犯行之實行
    ，惟因員警係喬裝買家以執行查緝，並無實際向被告蔡宏志
    、翁淳信購買毒品之真意，故本件毒品交易未能完成，是核
    被告蔡宏志、翁淳信所為，係犯毒品危害防制條例第4 條第
    6項、第3 項販賣第三級毒品未遂罪。被告蔡宏志、翁淳信
    販賣第三級毒品未遂前持有附表編號1所示純質淨重5公克以
    上之第三級毒品之低度行為，為其販賣未遂之高度行為所吸
    收，不另論罪。
　㈡被告蔡宏志、翁淳信就上開販賣第三級毒品未遂犯行，有犯
    意聯絡及行為分擔，依刑法第28條規定，論以共同正犯。
　㈢刑之減輕：
  1.被告蔡宏志、翁淳信已著手於販賣第三級毒品犯行之實行而
    不遂，為未遂犯，爰依刑法第25條第2項規定減輕其刑。
  2.被告翁淳信於偵查、原審及本院審理時均自白犯罪，應依毒
    品危害防制條例第17條第2項規定減輕其刑，並遞減之。
　㈣沒收：
　1.扣案附表編號1所示含第三級毒品成分之毒品果汁包共1588
    包，係本件被告蔡宏志、翁淳信欲販賣之毒品，屬違禁物，
    均應依刑法第38條第1項規定宣告沒收，至因鑑驗用罄部分
    ，既已滅失，自無庸宣告沒收。
　2.扣案附表編號2、3所示行動電話，各為被告蔡宏志、翁淳信
    所有，供其犯本案販賣第三級毒品未遂犯行所用之物，業據
    被告2 人供述明確（原審卷第174頁），各依毒品危害防制
    條例第19條第1項之規定，宣告沒收。
五、駁回上訴之理由：
　㈠被告蔡宏志上訴意旨略以：被告蔡宏志僅是駕車搭載被告翁
    淳信北上進行交易，核與被告翁淳信刊登販毒訊息及聯繫交
    易事宜等情相比，被告蔡宏志所為之犯罪行為情節，誠屬較
    輕，然原審卻科以被告蔡宏志有期徒刑4年8月，較被告翁淳
    信多出1年10月，原審對被告蔡宏志之量刑，似有過重之嫌
    ，更與比例原則及罪刑相當原則有違。又被告蔡宏志所為雖
    對國民健康及社會秩序之危害非輕，但因本件係誘捕偵查而
    未對社會法益產生實害，且於受逮捕時並未反抗，復於審判
    程序中坦承犯行，犯後態度良好，頗有悔改之心，請衡酌被
    告蔡宏志僅有大學肄業之智識程度，因誤信朋友所言，一時
    思慮不周而誤觸法網，現有年邁母親尚須照顧，且本案犯罪
    情節尚非不可憫恕，以及毒品危害擴散性甚低等情，請依刑
    法57條、刑法第59條之規定減輕其刑後再從輕量刑；於本院
    審理時辯護人另主張：被告蔡宏志主觀上誤以為上來臺北是
    要退貨等語。
　㈡被告翁淳信上訴意旨略以：被告翁淳信販賣對象僅釣魚之員
    警一人，非以不特定對象廣為佈線大量販售而牟取暴利，究
    與一般專營販毒為生有別，請依刑法57條、刑法第59條之規
    定減輕其刑後再從輕量刑等語。　
　㈢原審以被告蔡宏志、翁淳信犯行事證明確，依法論罪，並審
    酌被告2人明知第三級毒品4-甲基甲基卡西酮戕害人體身心
    健康，竟為圖己私利，共同著手實施上開販賣第三級毒品行
    為，且其等所涉販賣毒品包數高達1588包（總淨重5377.18
    公克），一旦交易成功流通市面，對社會治安影響甚鉅，實
    屬不該，惟念及被告翁淳信於警詢、偵查及本院審理時均坦
    承犯罪，犯後態度尚佳，被告蔡宏志遲於原審準備程序時始
    坦認犯罪，兼衡被告2 人素行、犯罪動機、手段暨被告蔡宏
    志自述：大學肄業之智識程度、入所前從事工程鷹架工作，
    日薪1000元，有叫工才有工作，未婚，無子，我需扶養約60
    歲之父母親、80幾歲的奶奶及外婆之生活狀況、被告翁淳信
    自述：國中畢業之智識程度、入所前在音樂教室教爵士鼓，
    月薪2至3萬元，未婚，無子，無人需其扶養之生活狀況等一
    切情狀，分別量處被告蔡宏志有期徒刑4年8月，被告翁淳信
    有期徒刑2年10月，並沒收附表編號1、2、3所示之物。經核
    其認事用法均無違誤，量刑亦屬允當。
　㈣被告蔡宏志雖上訴主張其所為之犯罪行為情節較被告翁淳信
    輕，刑度卻較被告翁淳信重云云，然查，本案毒品為被告蔡
    宏志提供，於實際進行交易之現場亦係由被告蔡宏志與交易
    對象進行交易、對談，已如前述，故被告蔡宏志之犯罪情節
    並無較被告翁淳信為輕之情形，又被告翁淳信應依刑法第25
    條第2項、毒品危害防制條例第17條第2項規定減輕其刑，並
    遞減之，而被告蔡宏志並未於偵查及歷次審判中均自白，故
    僅依刑法第25條第2項減輕其刑，被告蔡宏志、翁淳信之減
    刑基礎不同，且被告蔡宏志之行為情節並未較輕，原審量處
    被告蔡宏志較被告翁淳信為重之刑度，並無不當。被告翁淳
    信上訴理由雖稱：販賣對象僅釣魚之員警一人，非以不特定
    對象廣為佈線大量販售而牟取暴利云云，然被告翁淳信係在
    通訊軟體Telegram「地下交易所」聊天群組，公開刊登隱含
    販賣毒品暗語之訊息，以招攬不特定之毒品買家，顯係以不
    特定對象進行販售，被告翁淳信上訴所稱，亦無理由。原審
    已基於刑罰目的性之考量、刑事政策之取向以及行為人刑罰
    感應力之衡量等因素而為刑之量定，亦無違背公平正義之精
    神，客觀上不生量刑失衡之裁量權濫用。　
　㈤被告蔡宏志、翁淳信所犯之販賣第三級毒品未遂罪，被告翁
    淳信依刑法第25條第2項、毒品危害防制條例第17條第2項遞
    減輕其刑後，可量處之最低刑度為有期徒刑1年9月，被告蔡
    宏志依刑法第25條第2項減輕其刑後，可量處之最低刑度為
    有期徒刑3年6月，已無情輕法重之憾；況且毒品於國內流通
    之泛濫，對社會危害之深且廣，此乃一般普遍大眾皆所週知
    ，苟於法定刑度之外，動輒適用刑法第59條規定減輕其刑，
    亦不符禁絕毒品來源，使國民遠離毒害之刑事政策，參酌被
    告用以販賣而經扣案之毒品數量高達1588包，驗前總淨重約
    5377.18公克，總純質淨重約161.31公克，其犯罪情狀及對
    社會風氣、治安之危害程度尚非輕微，並無客觀上顯可憫恕
    之處，自無刑法第59條酌減其刑適用之餘地，被告蔡宏志、
    翁淳信上訴請求再據刑法第59條酌減其刑，要屬無據。
　㈥從而，原判決關於被告蔡宏志、翁淳信之刑尚屬妥適，應予
    維持，另被告蔡宏志及其辯護人仍執前詞，否認犯行，惟均
    業據本院逐一論駁說明如前，被告蔡宏志、翁淳信提起上訴
    ，為無理由，應予駁回。　　
據上論斷，應依刑事訴訟法第368條，判決如主文。　　
本案經檢察官陳姿雯提起公訴，檢察官劉俊杰、林安紜到庭執行
職務。　　　　
中　　華　　民　　國　　111 　年　　3 　　月　　10　　日
                  刑事第十六庭  審判長法　官 劉嶽承
                                      法　官 廖紋妤
                                      法　官 王耀興
以上正本證明與原本無異。
如不服本判決，應於收受送達後20日內向本院提出上訴書狀，其
未敘述上訴之理由者並得於提起上訴後20日內向本院補提理由書
（均須按他造當事人之人數附繕本）「切勿逕送上級法院」。
                                      書記官 蘇佳賢
中　　華　　民　　國　　111 　年　　3 　　月　　10　　日
附錄：本案論罪科刑法條全文
毒品危害防制條例第4條
製造、運輸、販賣第一級毒品者，處死刑或無期徒刑；處無期徒
刑者，得併科新臺幣3千萬元以下罰金。
製造、運輸、販賣第二級毒品者，處無期徒刑或10年以上有期徒
刑，得併科新臺幣1千5百萬元以下罰金。
製造、運輸、販賣第三級毒品者，處7年以上有期徒刑，得併科
新臺幣1千萬元以下罰金。
製造、運輸、販賣第四級毒品者，處5年以上12年以下有期徒刑
，得併科新臺幣5百萬元以下罰金。
製造、運輸、販賣專供製造或施用毒品之器具者，處1年以上7年
以下有期徒刑，得併科新臺幣1百50萬元以下罰金。
前五項之未遂犯罰之。　　　
附表：　　　　　　　　　
編號 項目 備註 1 第三級毒品果汁包1588包（含包裝袋1588只） 第三級毒品果汁包共計1588包，外觀型態均相似。驗前總淨重約5377.18公克。經隨機抽取編號100毒品果汁包1包鑑定結果：經檢視內含紫紅色粉末；驗前淨重約4.31公克，檢出第三級毒品4-甲基甲基卡西酮成分，測得純度約3％。依據抽測純度值推估總純質淨重約161.31公克。　 2 Realme廠牌行動電話1支（含插用門號SIM卡1張） 被告蔡宏志所有，供本案販賣第三級毒品未遂犯行所用之物 3 蘋果廠牌IPHONE行動電話1支（含插用門號SIM卡1張） 被告翁淳信所有，供本案販賣第三級毒品未遂犯行所用之物